【裁判字號】    92,訴,489
【裁判日期】    921209
【裁判案由】    偽造貨幣等
【裁判全文】
臺灣桃園地方法院刑事判決                          九十二年度訴字第四八九號
    公  訴  人  臺灣桃園地方法院檢察署檢察官
    被      告  乙○○
    指定辯護人  吳尚昆律師
右列被告因違反槍砲彈藥刀械管制條例等案件，經檢察官提起公訴（九十二度偵字第
二八七號），本院判決如左：
    主  文
乙○○未經許可，寄藏子彈，累犯，處有期徒刑陸月，併科罰金新台幣貳萬元，有期
徒刑如易科罰金，以參佰元折算壹日，罰金如易服勞役，以銀元參佰元即新台幣玖佰
元折算壹日。
其餘被訴意圖供行使之用而收集偽造通用紙幣部分無罪。
    事  實
一、乙○○於民國八十二年間因違反肅清煙毒條例等案件，經台灣台中地方法院判決
    判處應執行有期徒刑二年，緩刑五年，於八十二年八月二十日確定；又於八十三
    年間因違反肅清煙毒條例案件，經台灣台中地方法院於八十三年九月十六日以八
    十三年度訴字第一一二Ｏ號判決判處有期徒刑三年二月，上訴後，經臺灣高等法
    院台中高分院於八十三年十二月十四日以八十三年上訴字第四Ｏ一四號判決駁回
    上訴，並撤銷前揭緩刑宣告，二罪刑接續執行，執行起算日為八十四年二月六日
    ，並於八十五年十一月十五日縮短刑期假釋出監，假釋期間交付保護管束；復於
    八十六年間違反麻醉藥品管理條例案件，經本院於八十六年七月二十一日以八十
    六年度易字第二六三三號判決判處有期徒刑九月，而於同年九月二十二日確定，
    前開假釋嗣經撤銷，前揭有期徒刑九月及殘刑有期徒刑三年二月三日接續執行，
    後於八十九年七月十八日縮短刑期假釋出獄並交付保護管束，而於九十年十二月
    二十三日假釋期滿，未經撤銷假釋，未執行之刑期以已執行論。
二、乙○○猶不知悔悟，未經主管機關許可，於九十一年十二月間某日，在桃園縣中
    壢市○○○街一一九號五樓租屋處，受姓名年籍不詳綽號「阿慶」之成年男子委
    託保管「阿慶」非法持有之具有殺傷力直徑八ｍｍ改造子彈二顆，並將之放置於
    上址租屋處鐵桌抽屜內，而寄藏之。嗣於同年十二月二十日下午四時五十分許，
    經警員持本院核發之搜索票，在上址搜索，扣得具殺傷力改造子彈二顆及未具殺
    傷力子彈六顆。（經送鑑定，試射七顆，其中有二顆具有殺傷力，另一顆彈頭與
    彈殼分離，其餘五顆經實際試射，亦無法擊發，而不具殺傷力）。
三、案經桃園縣警察局八德分局報請台灣桃園地方法院檢察署檢察官偵查起訴。
    理  由
壹、有罪部分：
一、訊據被告乙○○對於右揭未經許可，非法受託寄藏子彈之事實坦承不諱，而查獲
    之子彈八發經送鑑定結果，試射七顆，其中有二顆具有殺傷力，另一顆彈頭與彈
    殼分離，其餘五顆經實際試射，亦無法擊發，而不具殺傷力，此有內政部鄭警政
    署刑事警察局九十二年二月十三日刑鑑字第Ｚ000000000號、九十二年
    五月九日刑鑑字第Ｚ000000000四號函附卷可稽，從而，本件事證明確
    ，被告右揭非法寄藏子彈犯行，洵堪認定。
二、按寄藏與持有，均係將物置於自己實力支配之下，僅寄藏必先有他人之持有行為
    ，而後始為之受寄代藏而已，故寄藏之受人委託代為保管，其保管之本身，亦屬
    持有，不過，此之持有係受寄之當然結果，則單純之「持有」，固不包括「寄藏
    」，但「寄藏」之受人委託代為保管，其保管之本身所為之「持有」，既係「寄
    藏」之當然結果，法律上自宜僅就「寄藏」行為為包括之評價，不應另就「持有
    」予以論罪，最高法院七十四年度台上字第三四００號判例可資參照。核被告乙
    ○○所為，係違反槍砲彈藥刀械管制條例第十二條第四項之未經許可寄藏子彈罪
    。查被告於八十二年間因違反肅清煙毒條例等案件，經台灣台中地方法院判決判
    處應執行有期徒刑二年，緩刑五年，於八十二年八月二十日確定；又於八十三年
    間因違反肅清煙毒條例案件，經台灣台中地方法院於八十三年九月十六日以八十
    三年度訴字第一一二Ｏ號判決判處有期徒刑三年二月，上訴後，經臺灣高等法院
    台中高分院於八十三年十二月十四日以八十三年上訴字第四Ｏ一四號判決駁回上
    訴，並撤銷前揭緩刑宣告，二罪刑接續執行，執行起算日為八十四年二月六日，
    並於八十五年十一月十五日縮短刑期假釋出監，假釋期間交付保護管束；復於八
    十六年間違反麻醉藥品管理條例案件，經本院於八十六年七月二十一日以八十六
    年度易字第二六三三號判決判處有期徒刑九月，而於同年九月二十二日確定，前
    開假釋嗣經撤銷，前揭有期徒刑九月及殘刑有期徒刑三年二月三日接續執行，後
    於八十九年七月十八日縮短刑期假釋出獄並交付保護管束，而於九十年十二月二
    十三日假釋期滿，未經撤銷假釋，未執行之刑期以已執行論等節，此有台灣高等
    法院被告全國前案紀錄表乙份在卷可按，其於五年內再犯本件有期徒刑以上之罪
    ，為累犯，應依刑法第四十七條之規定，加重其刑。爰審酌被告未經許可寄藏子
    彈，助長綽號「阿慶」對他人之人身安全、社會治安可能造成之危害，惟念其犯
    罪後坦承犯行，態度尚佳等一切情狀，量處如主文所示之刑，並就有期徒刑部分
    諭知易科罰金、就罰金部分諭知易服勞役之折算標準。至扣案具殺傷力之八ｍｍ
    改造子彈二顆，業經鑑定機關試射，僅餘彈頭、彈殼，已失其違禁物之性質，亦
    非屬供被告犯罪所用之物，依法不得宣告沒收，併此敘明。
貳、無罪部分：
一、公訴意旨略以：被告乙○○意圖供行使之用，於九十一年間某日，自真實年籍姓
    名不詳綽號「小芬」之成年女子處，收集仟元偽鈔三張，嗣於同年十二月二十日
    下午四時五十分許，經警員持本院核發之搜索票，在桃園縣中壢市○○○街一一
    九號五樓處搜索，扣得千元偽鈔三張，因認被告涉有刑法第一百九十六條第一項
    之意圖供行使之用而收集偽造通用紙幣（公訴人誤繕為「貨幣」）罪嫌云云。
二、按犯罪事實應依證據認定之，無證據不得認定其犯罪事實，又不能證明被告犯罪
    者，應諭知無罪之判決，刑事訴訟法第一百五十四條第二項、第三百零一條第一
    項分別定有明文。又刑事訴訟法上認定犯罪事實所憑之證據，雖不以直接證據為
    限，間接證據亦包括在內，然無論直接或間接證據，其為訴訟上之證明，須於通
    常一般之人均不致有所懷疑，而得確信其為真實之程度者，始得據為有罪之認定
    ，倘其證明尚未達到此一程度，而有合理性懷疑之存在時，即無從為有罪之認定
    （最高法院七十六年台上字第四九八六號判例意旨參照）。再按刑法第一百九十
    六條所謂意圖供行使之用而「收集」偽造之通用紙幣，其所謂之「收集」係指收
    買、受贈、互換等一切收歸自己持有支配之一切行為，而在收取以前，即有行使
    之犯罪意思者而言（最高法院二十六年渝上字第八六七號判例、五十四年度台上
    字第二五二０號判決參照）。
三、公訴意旨認被告涉有前揭犯行，無非係以在被告租屋處扣得仟元偽鈔三張、被告
    無法交代綽號小芬之女子之真實姓名、年籍及住所，及據被告供述其取得偽鈔之
    時間有半年之久，被告於取得上開三紙仟元偽鈔之初，倘無意行使，當不可能明
    知為偽鈔尚妥為收藏等為其主要論據。本件訊之被告乙○○固坦承在其住處扣得
    仟元偽鈔三張之事實，惟堅決否認有「意圖供行使之用」而收集偽造之通用紙幣
    之犯行，辯稱：小芬」欠伊一萬元，其後「小芬」拿三千元還伊，因伊不在家，
    「小芬」遂交付伊妻，後來伊妻將三千元交予伊，伊發現是偽鈔後，一直找不到
    「小芬」，遂將偽鈔夾在簿子內，準備日後還給「小芬」，伊無行使之意圖等語
    。經查：本件查獲警員王彬暉於本院調查時證述：「（問：偽鈔三張何處查獲？
    ）那是在辦公桌旁的塑膠置物箱內，是夾在一本小本的筆記本內，置物箱內還有
    一些雜物。」、「（問：除了查獲三張的偽鈔，有無其他紙鈔？）無。」等語，
    核與被告供述伊將偽鈔夾在簿子內一情相符，從而，被告既未將扣案之偽鈔三張
    放置身上，亦未將偽鈔與真鈔放在一起，且本件扣得之偽鈔僅三張，數量極少，
    實難以被告在住處遭查獲偽鈔，遽行推論被告有收集偽鈔行使之意圖。再者，證
    人即被告之妻甲○於本院審理時結證：「小芬」曾拿三千元來還被告，由伊代收
    ，後來被告說是偽鈔，伊不知道被告之後將偽鈔放在何處等語，雖證人甲○之證
    詞不足以確認扣案之偽鈔三張即是「小芬」還債的偽鈔，然可證明被告辯稱扣案
    偽鈔三張是「小芬」拿來還債的一節，亦有可能，從而，果被告辯稱扣案偽鈔三
    張是「小芬」拿來還債，由伊妻代收等語為真實，則被告於發現所收受者為偽鈔
    ，將之收起來，待日後還給「小芬」，符合常情，是本件尚無證據證明被告在收
    起偽鈔當時，係欲供自己行使犯罪之用。至本件扣案之仟元鈔，經本院於九十二
    年十一月二十五日當庭勘驗結果：其中一張紙質明顯知道是偽造，三張均無浮水
    印，油墨無法變色，亦無一千元之暗碼，有審判筆錄在卷可稽，惟該扣案之偽鈔
    僅足證明被告「持有」偽造紙幣之事實，並不足證被告係「意圖供行使之用而收
    集」該偽鈔之事實，併此敘明。
四、綜上，刑法第一百九十六條第一項之意圖供行使之用而收集偽造之通用紙幣罪，
    既以行為人在收取以前或收取時，即有「行使」之犯罪意思為構成要件，本件公
    訴人並未積極舉證被告於收受前開仟元偽鈔前，即有「意圖供行使之用」之犯意
    ，公訴人所依憑之證據，尚不足形成本院為有罪之確信，本院自不得率以臆斷之
    方式，遽然推測被告內心之犯意，揆諸前開判例意旨，本院自應對被告為無罪之
    諭知。
據上論結，應依刑事訴訟法第二百九十九條第一項前段、第三百零一條第一項，槍砲
彈藥刀械管制條例第十二條第四項、刑法第十一條前段、第四十七條、第四十一條第
一項前段、第四十二條第二項，罰金罰鍰提高標準條例第二條，現行法規所定貨幣單
位折算新臺幣條例第二條，判決如主文。
本案經檢察官吳廣莉到庭執行職務。
中        華        民        國    九十二    年    十二    月    九    日
                                臺灣桃園地方法院刑事第一庭
                                    審判長法  官    吳爭奇
                                          法  官    胡芷瑜
                                          法  官    黃梅淑
右正本證明與原本無異。
如不服本判決，應於判決送達後十日內向本院提出上訴狀( 應附繕本 )，上訴於
臺灣高等法院。
                                          書記官   孫立文
中        華        民        國   九十二   年   十二   月    十一    日
附論罪科刑依據之法條：
槍砲彈藥刀械管制條例第十二條
未經許可，製造、販賣或運輸子彈者，處一年以上七年以下有期徒刑，併
科新台幣五百萬元以下罰金。
未經許可，轉讓、出租或出借子彈者，處六月以上五年以下有期徒刑，併
科新台幣三百萬元以下罰金。
意圖供自己或他人犯罪之用，而犯前二項之罪者，處三年以上十年以下有
期徒刑，併科新台幣七百萬元以下罰金。
未經許可，持有、寄藏或意圖販賣而陳列子彈者，處五年以下有期徒刑，
併科新台幣三百萬元以下罰金。
第一項至第三項之未遂犯罰之。


司法院資訊處製作；財團法人民間司法改革基金會備份。
